臺灣高等法院臺南分院刑事判決　　　　　　 九十一年度上易字第八六四號　　 Ｃ
　　　上　訴　人
　　　即　被　告　丁　○　○
　　　輔　佐　人　丙　○　○
右上訴人因竊盜案件，不服臺灣臺南地方法院九十一年度易字第五五八號中華民國九
十一年六月十三日第一審判決（起訴案號：臺灣臺南地方法院檢察署九十一年度偵字
第一五四三號），提起上訴，本院判決如左：
      主      文
原判決撤銷。
丁○○竊盜，處罰金伍仟元，如易服勞役，以佰元折算壹日。
      事      實
一、丁○○於民國九十一年二月三日上午十一時許，在臺南縣大內鄉○○村○○段青
    黃溝山坡上，見不詳姓名之人所架設捕鳥網二件，其上掛有他人所有飛翔路過該
    處山坡之賽鴿五隻，乃意圖為自己不法之所有，動手解下掛於網上之賽鴿加以竊
    取，於解下一隻後，另正動手解下第二隻時，為埋伏之警員查獲。
二、案經臺南縣警察局善化分局報請臺灣臺南地方法院檢察署檢察官偵查起訴。
      理      由
一、訊據上訴人即被告丁○○供承拆卸掛於網上之賽鴿時為警查獲等情，惟否認有竊
    盜犯行，辯稱：其沒有在查獲地點架設捕鳥網，其在後山做風水，因不能做，去
    巡視自己水果園時，看到有三隻鴿子掛在網上，即上前想解下放飛，其解下一隻
    要放飛時，警察要其交給他，其當時只解下一隻抓在手上，不可能再去解第二隻
    ，其只看到三隻，警員說五隻與其無關，其才蓋手印，捕鳥網非其所有云云。經
    查：
（一）證人即臺南縣警察局善化分局警備隊警員庚○○於偵查中證稱：「（查獲經過
      ？）我們接獲線報，在大內鄉青黃溝山坡有人不法網鴿，當日凌晨四時許到場
      埋伏，到達時就見山坡上有兩面捕鴿網，於上午十一時左右，看到被告前往捕
      鴿網處，當時網上有網住兩隻鴿子，被告著手解下第一隻鴿子後，將鴿子拿在
      手上，正要解下第二隻鴿子時，我們上前逮捕他。」等語。於本院審理時證稱
      ：「（被告於九十一年二月三日上午十一時許正拆卸捕鳥網上賽鴿時是否被你
      當場查獲？）是。」「（你查獲時被告手上有無抓賽鴿？）他手上抓一隻。」
      「（被告要抓第二隻時被你查獲？還是抓第一隻就被你查獲？）他手上抓第一
      隻，正拆卸第二隻時被我們嚇（喝）止查獲。」「（當時被告是否要將網上賽
      鴿拆下來放飛？）不是，如果是拆下來要放飛，那麼他手上抓第一隻就可以放
      飛，為何他還要抓到第二隻？」「（被告在分局時製作筆錄時是否有五隻賽鴿
      在分局？）對。」「（當時你有無叫被告用手印才能結案，並說該五隻賽鴿與
      你無關，所以被告才蓋手印？）我沒有說這話。」「（被告在本院上庭稱『我
      被查獲時有看見三隻，五隻是在分局，他叫我用手印才能結案，警員也說與我
      無關。』又說『警員說五隻與我無關，我才蓋手印』有何意見？）當時有錄音
      ，我不可能說此話。」「（被告從何時開始在臺南縣大內鄉○○村○段）青黃
      溝山坡上，架設補鳥網？）他不承認他架設。」「（現場架設幾件補鳥網？）
      兩件，那是大網。」「（當時補鳥網上有幾隻賽鴿？）一面有三隻，一面有兩
      隻。」「（你查獲時被告是否有拆下一隻，其他四隻還在補鳥網上？）是。」
      等語。同上分局警員潘英機於偵查中亦證稱：「（情形是否如庚○○所述？）
      是的。」，從上述觀之，被告解下一隻賽鴿後，將鴿子拿在手上，正要解下第
      二隻鴿子時，為警逮捕，足見被告並無將賽鴿放飛之意，而有為自己不法所有
      之意圖。
（二）被告警訊時供稱：「（鴿網既然不是你架設的，為何警方當場查獲你取下卡在
      網中的賽鴿？）當時我要去巡視我的山坡地種植的芒果園，經過石湖段青黃溝
      時發現鴿子卡在網中，我想把它取下放飛。」「（你經警查獲時你說你要將鴿
      子放飛，為何你已取下一隻鴿子抓在手中，又要去取下第二隻鴿子？）我拿下
      第一隻鴿子後，本來要放飛，但是被警察喝止後，一時頭暈，不知所措，所以
      將鴿子抓在手中，忘記放飛。」「（查獲當時你說是要去幫人做墳墓風水，為
      何現在你改稱是要至你的芒果園？）我是想先去芒果園巡視後，才去幫人做墳
      墓風水。」「（你的芒果園與你要去幫人做墳墓風水是否同一方向路線？）不
      同方向，要順原路線走出來再從另一路到我幫人做墳墓風水處。」等語；於偵
      查中供稱：「我的田園在那附近，我去巡視時見有三隻鴿子掛于網上，我上前
      去想卸下放飛，而警察喊了一聲，我被嚇了，而鴿子就抓在上沒放飛。」等語
      ；於原審審理時供稱：「（對起訴書之犯罪事實有何意見？）我在當天九點多
      ，到我的山坡地去巡視，到十一點左右，經過現場發現有鴿子被網住，想要把
      它放飛，剛卸下第一隻警察就叫我把鴿子給他。」「（你的山坡地在何處？）
      約離現場五、六百公尺左右。」「（如何算五、六百公尺？有沒有路可以行走
      ？）我是大概算的，沒有路可以走。」「（無路可走為何會走到現場？）我是
      亂闖的。」等語；於本院審理時供稱：「（你於民國九十一年一、二月間，有
      沒有在臺南縣大內鄉○○村○○段青黃溝山坡上，架設捕鳥網二件，以捕捉方
      式，竊取他人所有飛翔路過該處山坡之賽鴿？）我沒有用網，我在後山作風水
      ，不能做，我巡視水果園，我看到有三隻鴿子，警察有拿槍，警察說鴿子給我
      。」「（水果園離山坡地多遠？）五、六百公尺。」「（你要到水果園為何去
      離五、六百公尺山坡地捉鴿子？）隔壁山要過我的山必須經過架設鴿網處。」
      「（九十一年二月三日上午你為何到青黃溝山坡上？）我去那裡作墳墓，當時
      我還沒有作，芒果當時還沒有採收，芒果花已經開了，我才到山坡地我的芒果
      園那裡巡視，回來我見到三隻賽鴿在網上，我才拆下其中一隻賽鴿要讓他飛行
      。當時我見壹個人有拿槍，我並不知道他是警員，當時他要我將那隻賽鴿交給
      他，我就交給他了。」「（架設補鳥網的地方距離你芒果園有多遠？）大約五
      、六百公尺遠。」「（根據警員當場勘查捕鴿現場前行道路陡峭，步行困難，
      沒有通路到達你所稱自己的芒果園，你有何意見？）山坡地沒有路，我們一直
      在那裡出入，確實那地方很不好走，我們為了三餐，都要經過那裡將芒果載下
      來。」「（青黃溝山坡上架設的兩件補鳥網是否你架設？）不是我架設的。」
      「（你於同日（指九十一年二月三日）上午十一時許，是不是前往檢視，正拆
      卸捕鳥網上之賽鴿時，為埋伏之員警查獲？）我看到三隻，解下第二隻時，他
      叫我拿給他，我不知他是警員。」「（你被警員查獲時當時你手上有三隻或五
      隻賽鴿？）我手上抓到一隻賽鴿。」「（你看到其中網子上有三隻賽鴿？）我
      有看到三隻賽鴿。」「（你是否拆卸一隻賽鴿抓在手裡，要拆卸第二隻時被警
      員當場逮捕？）我正準備拆卸一隻賽鴿時要讓他飛走，我並沒有抓第二隻賽鴿
      。」「（你共拆卸幾隻賽鴿？）只有一隻，我轉頭看後面我看到警員，警員拿
      槍，還叫我將賽鴿交給他。」「（你上庭為何說你看到三隻賽鴿解下第二隻時
      他叫我拿給他，我並不知道他是警員？）我只有拆卸一隻而已，我上庭也說我
      只有拆卸一隻，當時我並不知道他是否是警員，他叫我拆一隻給他，我當時正
      準備將鴿子放走。」「（你對於證人（庚○○）所言，有何意見？）當時證人
      筆錄製作完後，才叫我出來蓋這五隻賽鴿的手印，當時他們分局的警員還告訴
      我蓋手印沒有關係，我就蓋手印好了。我並不知道當時他是否有錄音。我雙手
      拆一隻賽鴿，我如何再抓第二隻？那地方很高，我如何抓第二隻？我抓到第一
      隻鴿子是為了拆下它放飛。」等語。被告否認於九十一年一、二月間，在臺南
      縣大內鄉○○村○○段青黃溝山坡上，架設捕鳥網二件，以捕捉方式，竊取他
      人所有飛翔路過該處山坡之賽鴿，迄九十一年二月三日，共計捕獲如附表所示
      被害人所有、腳環編號如附表所示之賽鴿五隻得手，亦查無積極證據足資證明
      被告於上開時、地架設捕鳥網二件竊取上開五隻賽鴿，然被告係於九十一年二
      月三日上午十一時許，在臺南縣大內鄉○○村○○段青黃溝山坡上，見不詳姓
      名之人所架設捕鳥網二件，其上掛有他人所有飛翔路過該處山坡之賽鴿五隻，
      乃動手解下掛於網上之賽鴿加以竊取，於解下一隻後，另正動手解下第二隻時
      ，為埋伏之警員查獲。被告雖辯稱：其解下賽鴿是要放飛，其解下一隻要放飛
      時，警察要其交給他，其當時只解下一隻抓在手上，不可能再去解第二隻云云
      ，惟被告如確係解下賽鴿要放飛，其解下第一隻賽鴿時應可立即放飛，其猶抓
      在手上，而據證人庚○○於偵查中及本院審理時證稱：被告解下第一隻鴿子後
      ，將鴿子拿在手上，正要解下第二隻鴿子時，為警逮捕等語，且被告解下一隻
      賽鴿抓在手上，並非不可能再去解第二隻，被告顯無將賽鴿放飛之意，又被告
      對於前往捕鴿現場之動機及如何前往捕鴿現場，前後所述不一，則其供述是否
      真實，即有可疑。而捕鴿現場既非被告前往自家芒果園或幫人修茸墳墓之行經
      路線，竟毫無目的隨意前行至一地勢徒峭，步行困難之地，實與一般日常生活
      經驗法則有違，其上開辯詞，自難採信，被告前往捕鴿現場係為竊取賽鴿甚明
      。
（三）綜上所述，被告確有竊取賽鴿之犯行，其所辯卸下賽鴿係欲放飛云云，無非卸
      責之詞，不足採信，事證明確，被告犯行堪以認定。
二、核被告所為，係犯刑法第三百二十條第一項之竊盜罪。原審認被告罪證明確，予
    以論罪科刑，固非無見，惟查（一）被告係於九十一年二月三日上午十一時許，
    在臺南縣大內鄉○○村○○段青黃溝山坡上，見不詳姓名之人所架設捕鳥網二件
    ，其上掛有他人所有飛翔路過該處山坡之賽鴿五隻，乃動手解下掛於網上之賽鴿
    加以竊取，原判決認為被告「於民國（以下同）九十一年一、二月間，在臺南縣
    大內鄉○○村○○段青黃溝山坡上，架設捕鳥網二件，以捕捉方式，竊取他人所
    有飛翔路過該處山坡之賽鴿。迄九十一年二月三日，共計捕獲如附表所示被害人
    所有、腳環編號如附表所示之賽鴿五隻得手。」云云，即有未洽。（二）扣案之
    捕鳥網二件，被告從警訊時起至原審審理時均否認為其所有（於本院審理時亦否
    認為其所有），亦無證據足資證明該扣案之捕鳥網二件係被告所有，原判決予以
    宣告沒收，亦有未當。被告上訴否認有竊盜犯行，固無理由，惟原判決既有可議
    ，應由本院將原判決撤銷改判。爰審酌被告犯罪之動機、目的、手段、所生危害
    、犯罪後態度等一切情狀，量處如主文所示之刑，並諭知易服勞役之折算標準。
    扣案捕鳥網二件並無證據證明係被告所有，故不予宣告沒收。
據上論結，應依刑事訴訟法第三百六十九條第一項前段、第三百六十四條、第二百九
十九條第一項前段、刑法第三百二十條第一項、第四十二條第二項、罰金罰鍰提高標
準條例第一條前段、第二項，判決如主文。
本案經檢察官劉得鉦到庭執行職務。
中    華    民    國      九十一      年      九      月    十九        日
                                  臺灣高等法院臺南分院刑事第二庭
                                      審判長法官  游明    仁
                                            法官  林    永    茂
                                            法官  陳    清    溪
右正本證明與原本無異。
不得上訴。
                                      法院書記官  趙    玲    瓏
中    華    民    國      九十一      年      九      月     二十三     日
附錄法條：
刑法第三百二十條第一項：
意圖為自己或第三人不法之所有，而竊取他人之動產者，為竊盜罪，處五年以下有期
徒刑、拘役或五百元以下罰金。
附表：
┌──┬───────┬───┬─────────┐
│編號│腳  環  編  號│所有人│備              註│
├──┼───────┼───┼─────────┤
│一  │二六七九八二號│戊○○│                  │
├──┼───────┼───┼─────────┤
│二  │四八一二九七號│陳西朋│                  │
├──┼───────┼───┼─────────┤
│三  │五二三四０四號│甲○○│                  │
├──┼───────┼───┼─────────┤
│四  │一０八００九號│乙○○│                  │
├──┼───────┼───┼─────────┤
│五  │００七五九五號│己○○│                  │
└──┴───────┴───┴─────────┘
